臺灣臺南地方法院民事判決　　　　　　　100年度婚字第225號
原　　　告　劉細潤
訴訟代理人　呂蘭蓉律師
被　　　告　馬蘭香
上列當事人間請求離婚事件，經本院於民國100年7月25日言詞辯
論終結，判決如下：
    主      文
准原告與被告離婚。
訴訟費用新臺幣仟元由被告負擔。
    事實及理由
一、原告主張：
  （一）被告原為大陸地區人民，業已入籍臺灣。兩造原於民國
        83年3月10日結婚，被告於93年5月25日始至臺灣與原告
        團圓。詎被告來臺灣僅於臺南居住不到一個月，即跑去
        臺北工作，長年不履行同居義務。原告對被告非常好，
        本身經濟雖不甚寬裕，但靠退休俸仍可維持兩人家計，
        原告平時亦有打零工，只要有錢，也是新臺幣（下同）
        2萬、3萬元給被告花用，惟被告仍寧願遠居臺北而不願
        在臺南與原告共同生活。數年前被告在臺北工作時於醫
        院有紛爭，亦是原告拿出7萬元替其賠償解決。原告屢
        次打電話叫被告返家，被告均不返家，95年被告領到身
        分證後，更是少回家，近3年來一次都沒有回來，被告
        雖會打電話回家，但也只是要錢，原告要被告回來辦理
        離婚手續，被告回答，隨便你呀，但也不願回臺南辦理
        離婚手續。兩造因長期分居南北兩地，彼此已無感情可
        言，故原告於99年10月訴請離婚，經法院調解兩造離婚
        成立，原告並於99年10月21日向戶政機關辦理離婚登記
        ，但因被告苦苦哀求表示要維持婚姻，承諾要陪伴原告
        互相照顧，故原告不忍心，於99年10月21日又與被告結
        婚。詎料，辦理結婚登記後，被告隨即離開，從此再也
        未返臺南住處，也不與原告聯絡，原告發存證信函請求
        被告履行同居義務，被告亦置之不理。查被告有違背同
        居義務之客觀事實，原告年歲已80，希望有家人陪伴，
        故同意被告請求於99年10月21日再與被告結婚，詎料被
        告一辦完手續又故態復萌，原告一再請其回家，被告卻
        執意不肯回家，是被告所為顯係惡意遺棄原告於繼續狀
        態中，原告為此爰依民法第1052條第1項第5款之規定，
        訴請離婚。
  （二）又原告與被告第1次婚姻自結婚至今僅相處1個月，被告
        即跑去臺北工作不願回家同居，第1次離婚後，被告雖
        聲稱要悔改且陪伴原告互相照顧，故原告又與被告結婚
        ，但被告顯然並未履行其承諾，不願同居，原告一再請
        其回家團聚，但被告毫無意願、也不願作任何真摯努力
        排除兩造歧異，且該等歧異之無法排除，係可歸責於被
        告無誠摯努力，故分居之發生係歸責於被告，原告無歸
        責事由，為此原告爰依民法第1052條第2項之規定請求
        准予兩造離婚。
  （三）對於被告答辯之陳述：
        一原告於6、7年以前有賭博，但之後即無賭博情事，原
          告在外也未欠有債務，以前都是原告給予被告金錢，
          嗣於5、6個月前因原告之金錢不夠花用而曾向被告借
          款4、5千元，被告給予原告金錢僅有該次，此後就未
          再給予原告金錢。
        二被告辯稱其沒有自由，原告發脾氣罵人打人、變態性
          虐待、橫行霸道、要錢還高利貸、自私等等，原告否
          認之，原告如果真有被告所述之不堪入目情事，何以
          被告於99年10月21日辦理離婚登記後，又於99年10月
          21日與原告結婚？顯見被告之陳述並非事實，被告不
          願離婚僅因欲再從原告身上獲取金錢，惟原告已年逾
          80，行將就木，實無任何資源再供被告榨取。
        三又兩造分居為事實，原告從未同意被告去臺北找工作
          ，且被告自第1次結婚至今與原告僅相處1個月，即跑
          去臺北工作不願回家同居，第2次結婚後，亦不願回
          家同居，顯有民法第1052條第1項第5款惡意遺棄之情
          事。另兩造因長期分居，感情淡薄，彼此誤會及怨懟
          已深，顯有重大事由難以維持婚姻。再被告擅自離家
          ，顯非無過失之一方，且被告尚60歲出頭，身體尚強
          健，於臺北從事看護工作，並非生活困難之人，故無
          民法第1057條請求每月5,000元贍養費之理由。
  （四）並聲明：如主文所示。
二、被告則抗辯稱：
  （一）兩造自83年結婚迄今已10多年，被告一直在臺南從未離
        開，此10多年來被告毫無自由可言，外出去何處均需向
        原告報備請示，如未依原告規定之時間返家，原告即發
        脾氣罵人、打人。而所謂的同居義務，僅係原告為滿足
        其之私欲，不管被告死活，縱使被告生病則稱被告裝病
        且要求發生性行為，每天、每次睡覺被告必須脫光陪原
        告，如有不從即為打、罵，更要求被告用嘴舔其下體，
        說精蟲女人吃了很營養，還要求被告吸其舌頭，又洗澡
        不能先後洗，一定要與原告一起洗，連洗澡也要求性行
        為，上班也要求被告晚上陪其睡覺，係變態性虐待，現
        在原告覺得被告已老，達不到原告之要求，玩了就想拋
        棄被告了，這17、18年來，被告感覺被原告所騙。又原
        告稱被告自結婚在家僅相處1個月，惟告不想多講，希
        望法官前往兩造住處瞭解，即可知是誰說謊，並得知被
        告所言句句屬實。
  （二）又原告好賭，負債累累，原告婚前對被告稱其結婚後戒
        賭，因為有了家，有了太太，不賭了，錢交給被告保管
        ，然婚後原告沒有履行承諾，還是繼續賭，答應給被告
        賣房子也沒賣，近兩年來經常打電話向被告要錢為還高
        利貸、吃飯等，卻豬八戒倒打一耙稱被告打電話向其要
        錢。又因為原告欠債太多，被告不敢回家，怕出事情，
        被告每打電話千叮嚀萬囑咐叫原告不要再賭，自己存點
        錢，且陳稱老人總會頭痛，腦熱的時候，有錢比較方便
        ，原告卻回答被告稱：死了有國家埋，生病有國家醫，
        存錢給誰云云，原告係很不負責任的男人，只知道要女
        人，很自私，又被告現年齡也大，工作難找，將來生活
        沒著落，要求生活費亦不過分。
  （三）原告稱其對被告非常好，然原告經常打罵被告，被告還
        要向原告賠禮道歉，否則三天不了四天不休，第2天醒
        來還要接著罵，任何事對在原告，別人都是錯的，橫行
        霸道，被告看病花原告2、3百元，在醫院當場罵被告，
        並陳稱下次生病不帶被告來看，要看就自己付錢，等到
        大陸去看，大陸看病很便宜等語，吃菜也是專買原告喜
        歡吃的菜，被告喜歡吃的菜從來不買，冰箱放久的菜原
        告不吃，叫被告吃，被告不吃即遭原告以「吃了會死啊
        」等語辱罵，筷子夾到原告喜歡吃的，馬上從被告筷子
        上搶過去，從原告身上被告感受不到一點關愛，難道這
        就是原告所謂的非常好嗎？
  （四）被告年輕時原告不願離婚，現被告年歲已高才主張離婚
        ，原告另有所圖，被告既嫁給原告即決定這輩子從定原
        告，10多年來抱著人年齡大總會改，因而忍耐，萬沒想
        到原告有這可惡之今朝，又被告家教保守、觀念傳統，
        嫁雞隨雞，嫁狗隨狗，離婚非光彩之事且覺得丟臉，加
        上兩造結婚是原告姐姐介紹，而原告姐姐係被告二嫂之
        母親，因有該親戚關係，且離婚一事家人尚不知情，為
        顧及顏面，被告多年忍讓，現被告已60多歲，歲月不多
        ，有何不可忍。
  （五）被告至臺北工作原告確有同意，被告在家時原告還拜託
        很多朋友幫被告找工作，當時來到臺北工作被告覺得遠
        而有點不想來，係原告對被告稱「朋友好心幫妳介紹工
        作，薪水又那麼高，妳去嘛，我又不要妳照顧，我自己
        會煮飯，我還能動」云云，且原告送被告上車，原告為
        達目的，說被告擅自離家，自結婚僅在家住了1個月，
        此均為原告之謊言，法官可到被告住處了解，即可揭開
        原告可惡的面具，離譜的謊言，而被告開始來臺北工作
        4、5年內，每隔2、3個月，被告都有回家，惟嗣後原告
        向被告索取金錢欲還高利貸，最近2年被告才沒回家。
  （六）於99年10月經法院調解後，被告希望原告真的會戒賭，
        於調解委員面前稱原告只欠15萬元之債務，發終身俸後
        償還12萬元，還剩3萬元要被告幫原告清償，被告叫原
        告7月份發終生俸再還3萬元就不欠，7月份之前被告每
        月給原告4、5仟元生活費，去年10月份被告給原告6仟
        元，原告稱電話費3仟元，另外再給原告3千元吃飯，11
        月份給4仟元，最近2個月是被告回家當面給原告的，之
        後自12月份到過年之2月份從郵局每月劃撥4仟元給原告
        生活費，原告稱被告只給了1個月4仟元，其他都不承認
        ，就算當面給，因被告無證據而原告不承認，從郵局劃
        撥給原告的有證據原告亦不承認，可見原告說謊之程度
        ，之後被告了解原告尚繼續賭博，且知悉原告債臺高築
        達18萬元後，自100年3月即未再給予原告金錢，原告因
        而想與被告離婚。
  （七）並聲明：原告之訴駁回。
三、兩造不爭執之事實：
    被告原為大陸地區人民，業已入籍臺灣。兩造原於83年3月
    10日結婚，嗣原告於99年間訴請與被告離婚，於99年10月11
    日經本院以99年度司家調字第804號調解離婚成立，嗣兩造
    於99年10月21日再度結婚，兩造之婚姻關係現仍存續中，且
    兩造並未生育子女，此並有戶籍謄本1件附卷可稽。
四、得心證之理由：
  （一）查原告主張兩造於99年10月21日再婚後，被告隨即離開
        ，無故拒不與原告同居，原告發存證信函請求被告履行
        同居義務，被告亦置之不理等情，業據原告提出存證信
        函影本1件為證，被告亦不否認其於99年10月21日再婚
        後未與原告同居（詳見100年7月25日言詞辯論筆錄），
        雖被告辯稱伊係因要工作而無法與原告同居，且伊外出
        工作係經原告同意，於兩造第1次婚姻期間，原告對伊
        有諸般虐待情事，又原告好賭，負債累累，被告多次給
        原告金錢云云，惟此業經原告所否認，被告復無法舉證
        以實其說，況若原告有如被告所指之諸般不堪情事，被
        告何以願於離婚後隨即又與原告再婚？是被告所辯自難
        憑採，原告主張之前開事實堪信為實在。
  （二）按夫妻互負同居之義務，但有不能同居之正當理由者，
        不在此限，民法第1001條定有明文。因之夫妻互負同居
        義務，在婚姻關係存續中，苟非證明有不堪同居之虐待
        ，或有其他正當理由，即不得由一造拒絕同居（最高法
        院18年上字第2129號、19年上字第2693號判例意旨參照
        ）。又夫妻之一方以惡意遺棄他方在繼續狀態中，他方
        得向法院請求離婚，民法第1052條第1項第5款定有明文
        。夫妻之一方無正當理由而與他方別居，有違背同居義
        務之客觀事實，並有拒絕同居之主觀情事，即係民法第
        1052條第1項第5款所謂以惡意遺棄他方（最高法院29年
        上字第254號判例參照）。查本件兩造於99年10月21日
        再婚後，被告隨即離開，拒不與原告同居，被告既未舉
        證證明有何拒絕同居之正當理由，即屬無正當理由拒絕
        與原告同居，客觀上已有違背同居義務之事實，亦堪認
        被告有拒絕與原告同居之主觀情事，揆諸前開判例意旨
        ，被告顯係惡意遺棄原告在繼續狀態中，從而，原告依
        據民法第1052條第1項第5款之規定訴請離婚，即屬正當
        ，依法應予准許。
  （三）又原告本於民法第1052條第1項第5款、第2項之規定，
        提起本件訴訟請求裁判離婚，此種起訴之形態，學者謂
        之為重疊的訴之合併，其訴訟標的雖有數項，然僅有單
        一之聲明，法院應就原告所主張之數項訴訟標的逐一審
        理，如其中一項標的之請求為無理由時，仍須就他項標
        的之請求審判，若認其中一項請求為有理由，即可為原
        告勝訴之判決，就他項標的無須更為審判，法院如就數
        項標的同時判決，則為法所不許。因之，本院既認原告
        依民法第1052條第1項第5款之規定，請求裁判離婚為有
        理由，就他項標的自無須更為審判，併此敘明。
五、本件事證已臻明確，兩造其餘攻擊防禦方法及舉證，於判決
    結果不生影響，爰不予一一論列，併予敘明。
六、據上論結，本件原告之訴為有理由，依民事訴訟法第78條、
    第87條第1項，判決如主文。
中    華    民    國   100    年    8     月    8     日
                  家事法庭    法  官  葉惠玲
以上正本係照原本作成。
如對本判決上訴，須於判決送達後20日內向本院提出上訴狀。如
委任律師提起上訴者，應一併繳納上訴審裁判費。
中    華    民    國   100    年    8     月    8     日
                              書記官  謝麗首